# 请教陈版和各位，同一控制下企业合并报表问题

提问人：讲道理嘛 时间：2017-05-05 16:07:27
同一控制下企业合并，以被合并企业账面价值进入合并报表。 又说，这时不产生新的商誉，但旧的商誉还需要体现吗？
比如， 2014 年，甲公司付出对价 200 万收购集团外的A公司，A公司账面资产 50 万股本 50 万，公允价值 100 万。 编制合并日报表。
此时个别报表甲公司入账价值为合并成本 200 万。 合并报表，集团确认商誉 100 万。
2015 年，甲公司将A公司，卖给集团内的乙公司，对价是 190 万。A公司无变化。 编制合并日报表。 此时个别报表，乙公司入账价值自然是 200 万，不足的对价算最终所有者出的， 10 万资本公积-股本溢价。 此时，乙公司合并报表，准则描述的是，只将A公司归属母公司的份额相抵 那么就是 借：股本 50 待：长投 50
这样，在合并财务报表中，原来的商誉就没法出现了，长投剩余 150 万。
上面的理解正确吗？
合并财务报表中，去年还有 100 万商誉，今年就突然没有了？不再体现了？

回答人：chenyiwei
这类情况应按《企业会计准则解释第 6 号》第二条的规定编制合并方合并报表。最终控制方合并报表层面在当初非同一控制下取得被合并方控制权时原确认的商誉也应被同步“下推”到合并方的合并报表中。

提问人：讲道理嘛 时间：2017-05-05 19:12:14
解释已经看到，谢谢陈版。 那么这时候的合并底稿分录怎么做呢，是不是借商誉 贷长投

回答人：chenyiwei
可以这样理解，合并方个别报表层面的长投成本应包含最终控制方合并报表层面就该被合并方确认的商誉金额，在合并报表层面还原为商誉。

提问人：讲道理嘛 时间：2017-05-07 11:28:20
再次感谢陈版。 我是税局的，最近初学准则，这些天给陈版和各位添了不少麻烦。 感谢答疑解惑。 对陈版的业务素质和人品，真心敬佩，更可贵的是为网友持续解决疑惑。
对待这个问题，我继续研究了准则和解释原文，和陈版的指导。 其实准则在这问题上的说明，是不严谨的。
在同一控制企业合并， 子公司如果是自行设立，账面自然就是公允，所以准则说用账面进入合并报表，没有问题。
但对于购入的子公司，在集团内转手，其合并报表，准则这里指的账面价值，其实是最终控制方持续计算的账面价值，其实也是购入公允，因为有一体化存续的要求，不能因为子公司从左手换到右手，历史成本就发生改变。这个和非同一控制的编制合并报表的要求是一致的。 6 号解释所说的资产负债在最终控制方财务报表中的账面价值为基础，其实就是这个意思。
再次感谢陈版。

回答人：chenyiwei
掌握一点：同一控制下企业合并的权益结合法，并不是站在合并方自身的角度进行处理，而是站在最终控制方的角度，将最终控制方合并报表层面对于被合并方的处理“下推”到合并方合并报表层面，这与非同一控制下合并不同